臺灣雲林地方法院民事判決
110年度訴字第499號
原      告  雲林縣林內鄉公所

法定代理人  張維崢  
訴訟代理人  楊昇達  
被      告  周招煌  

            鄭价恒  

共      同
訴訟代理人  劉志卿律師
上列當事人間請求損害賠償事件，本院於民國111年4月12日言詞
辯論終結，判決如下：
    主  文
被告應連帶給付原告新台幣壹佰玖拾壹萬參仟壹佰肆拾捌元，及
自民國一百一十年十月五日起至清償日止，按年息百分之五計算
之利息。
原告其餘之訴駁回。
訴訟費用由被告連帶負擔二分之一；餘由原告負擔。
    事實及理由
一、原告方面:
  ㈠被告甲○○及乙○○係原告雲林縣林內鄉公所之清潔隊隊員
　　，於民國109年11月28日18時許，被告甲○○以電話通知被告
    乙○○去處理堆置場內之大型家俱及樹木等物，被告乙○○遂將
    掩埋場割草機之燃料油裝入保特瓶倒入大坑堆置場潑灑，再
    以打火機點燃燒毀坑內大型家俱及樹木，隨即離開現場。詎
    該火勢過大，遂延燒大坑旁雜草樹木，再延燒至雜草樹木旁
    之垃圾掩埋場停車棚及車輛9台，遂失火燒毀其中之資源回
    收車3台及廚餘車1台（下稱本件火災）。上開案件經鈞院以
    110年度簡字第86號刑事（下稱本件刑事）簡易判決認被告
    甲○○本應注意督促被告乙○○確實看顧火勢或撲滅灰燼，而被
    告乙○○本應看顧火勢或撲滅灰燼，不得逕行離開，以免引發
    火災，而造成危險，依當時情況並無不能注意之情事，竟疏
    未注意，而認其等均有過失，分別判處拘役20日。
  ㈡按因故意或過失，不法侵害他人之權利者，負損害賠償責任
　　。數人共同不法侵害他人之權利者，連帶負損害賠償責任。
    不能知其中孰為加害人者亦同。造意人及幫助人，視為共同
    行為人，民法第184條第1項、第185條定有明文。原告因被
    告二人過失致本件失火，導致原告受有如支付命令聲請狀所
    附附表所示財物之損害，其中有全毀機具未過保存年限、全
    毀機具已過保存年限及部分毀損需維修之機具三部分，全毀
    機具依雲林縣縣有公用財產產籍管理作業規範，分別按有無
    過保存年限計算折舊並估計其賠償金額;部分毀損機具則依
    維修費用計算，共損失新台幣（下同）4,187,083元，爰依
    上開規定請求被告連帶負損害賠償責任等語。
　㈢並聲明:
　⒈被告應連帶給付原告4,187,083元，及自支付命令聲請狀送達
    被告等翌日起至清償日止，按年息百分之五計算之利息。
　⒉訴訟費用由被告連帶負擔。
二、被告方面:
  ㈠原告主張賠償之金額，未依行政院固定資產耐用年數表及固
    定資產折舊率之規定計算折舊，且有部分項目重覆列計請求
　　，應如被告所提出如本判決附表所示。
　㈡又按損害之發生或擴大，被害人與有過失者，法院得減輕賠
    償金額，或免除之。又損害非因故意或重大過失所致者，如
    其賠償致賠償義務人之生計有重大影響時，法院得減輕其賠
    償金額，民法第217條第1項、第218條分別定有明文。　
　㈢被告二人受僱於原告林內鄉公所擔任清潔隊員，平日清除收
    集林內鄉各地之樹枝、枯幹或大型家俱等垃圾，然無場所可
    以堆置或掩埋，公所清潔隊乃向建設課借用污泥土方堆置場
    暫時堆放，惟借用之場地面積不足以應付日漸增多之數量，
    造成清潔隊員必須以焚燒方式處理樹枝、枯幹等物，此亦為
    林內鄉公所長期以來之處理方式，因本件被害人即原告林內
    鄉公所未提供合理適當的場所供其受僱人即被告二人堆置或
    掩埋垃圾，對於本件損害之發生，當然與有過失。且因本件
    損害賠償金額過鉅，被告二人僅係每月領取微薄薪資之技工
　　，倘若完全賠償將導致二人之生計受重大影響，為此請求減
    輕賠償金額或免除之等語。
　㈣並聲明:原告之訴駁回;訴訟費用由原告負擔。
三、兩造不爭執及爭執事項:
　㈠不爭執事項:　　　
　⒈被告二人受僱於原告擔任清潔隊員工作。
　⒉本件刑事判決所認定之犯罪事實及該案卷所附相關證據。
  ⒊原告提出之財物毀損狀況及維修費用單據。
  ㈡爭執事項：
  ⒈本件意外事故所毀損原告財物的折舊比例多少？
　⒉原告對於本件事故發生是否應負與有過失責任？
　⒊原告請求賠償之金額是否將導致被告二人之生計受有重大影
    響?
四、本院之判斷:
　㈠查被告甲○○、乙○○分別為原告林內鄉公所清潔隊機動組組長
    、副組長，因雲林縣境內無合法之焚化垃圾設備，公所清潔
    隊即借用建設課之淤泥土方堆置場，堆置清潔隊所收集之大
    型家俱、樹木等大型垃圾。惟因無充足之堆置空間，因而自
    108年間起，即採用焚燒方式處理上開收集堆置之大型垃圾
    。109年11月28日18時許，被告甲○○以電話通知被告乙○○去
    處理上述堆置之大型垃圾後，被告乙○○即到現場以打火機點
    燃上開堆置之大型家俱及樹木等。被告甲○○本應注意督促被
    告乙○○確實看顧火勢或撲滅灰燼、被告乙○○亦應注意看顧火
    勢或撲滅灰燼，不得逕行離開，以免引發火災，而造成危險
    。且依當時情況並無不能注意之情事，竟疏未注意，被告乙
    ○○受指示點燃上開堆置之大型家俱及樹木後隨即離開現場。
    詎該火勢過大，致發生本次火災，造成原告如其支付命令聲
    請狀附表所示之財物焚燬，被告二人因而觸犯失火燒燬住宅
    以外之物罪，經本院以本件刑事簡易判決判處罪刑確定等情
    ，為兩造所不爭執，並有原告提出之本件刑事簡易判決、統
    一發票、收據、財物採購契約書、估價單等影本為證（支付
    命令卷第7-20頁），且有兩造所不爭之本件刑事偵審卷證可
    佐，足信屬實。
  ㈡按因故意或過失，不法侵害他人之權利者，負損害賠償責任
　　。數人共同不法侵害他人之權利者，連帶負損害賠償責任。
    不能知其中孰為加害人者亦同。造意人及幫助人，視為共同
    行為人，民法第184條第1項、第185條定有明文。被告二人
    既因過失致發生本件失火，使原告受有如其支付命令聲請狀
    附件所示財物之損害，自屬共同不法侵害原告之財產權。因
    此，原告本於上開侵權行為法之規定，請求被告連帶負損害
    賠償責任，於法有據。
　㈢惟按不法毀損他人之物者，被害人得請求賠償其物因毀損所
    減少之價額;負損害賠償責任者，除法律另有規定或契約另
    有訂定外，應回復他方損害發生前之原狀；又債權人亦得請
    求支付回復原狀所必要之費用，以代回復原狀，民法第196
    條及第213條第1、3項分別訂有明文。故被害人得請求回復
    原狀所需之修繕費用，但以必要者為限，即修理材料以新品
    換舊品，應予折舊。被告抗辯原告所請求之賠償金額，未依
    行政院固定資產耐用年數表及固定資產折舊率之規定計算折
    舊，且如附表「其他設備折舊部分」編號1至6、9至10等項
    目重覆列計請求等情，為原告所不爭執，並同意剔除上開重
    覆請求部分;又附表編號7「KEN-6086對講機」、編號8「壓
    平機」之耐用年限均為4年，亦為兩造所不爭執，則計算扣
    除折舊後之金額應分別為2,207元及19,620元（說明及計算
    詳如附註）、編號19之「行車紀錄器」1,357元，已為被告
    所不爭執、編號21之「空壓機」，兩造同意以2,000元核計;
    至於附表「車輛折舊部分」編號10之「8車綠能組」為編號8
    車輛之配備，為被告所是認，應依該車之折舊比例計算扣除
　　，依此計算結果為313,900元（計算式:第1年折舊值為400,0
　　00x0.369x(7/12)=86,100，第1年折舊後價值為400,000-86,
　　100=313,900），依此計算，原告因本件失火所生之損害應
    為2,733,069元（計算式:2,363,568+313,900+30,417+2,207
　　+19,620+1,357+2,000=2,733,069），原告超過之主張，為
    無可採。
　㈣次按損害之發生或擴大，被害人與有過失者，法院得減輕賠
    償金額，或免除之，民法第217條第1項亦定有明文。被告抗
    辯其等平日清除收集林內鄉各地之樹枝、枯幹或大型家俱等
    垃圾，然無場所可供堆置或掩埋，公所清潔隊因而向建設科
    借用污泥土方堆置場暫時堆放，惟借用之場地面積不足堆置
    所收集之大型垃圾，清潔隊員始以焚燒方式處理樹枝、枯幹
    等大型垃圾，此亦為林內鄉公所長期以來之處理方式等情，
    為被告所不爭執，並有證人即林內鄉公所建設課課長莊玲蘭
    之證述，與林內鄉公所清潔隊簽、工程竣工報告及林內鄉公
    所請求財政部國有財產局無償撥用該鄉進興段177地號等五
    筆土地相關函文等影本在卷可參（本院卷第58-65、75-96頁
　　），足信屬實。則被告抗辯因本件被害人即原告林內鄉公所
    未提供合理適當之場所，供其受僱人即被告二人堆置或掩埋
    垃圾，對於本件損害之發生，為與有過失，亦足採信。爰審
    酌上開情節，與被告二人於本件失火之過失情節等，認原告
    應自負30%、被告二人應負70%之過失責任，依此計算，原告
    得請求之金額為1,913,148元（計算式:2,733,069x0.7=1,91
　　3,148.3，元以下四捨五入）。
　㈤另被告以因本件損害賠償金額過鉅，被告二人僅係每月領取
    微薄薪資之技工，倘若完全賠償將導致被告二人之生計受重
    大影響，為此請求依民法第218條規定減輕賠償金額或免除
    之等語，並提出被告二人之員工薪資表、被告甲○○於合作金
    庫銀行及雲林縣林內鄉農會授信餘額證明書等件影本為證（
    本院卷第119-123頁）。然查，被告二人上開賠償之金額尚
    非龐大;且被告甲○○固對上開金融機構負有債務，然所負債
    務亦非過鉅;況被告二人名下亦非無財產，有其等稅務電子
    閘門所得調件明細表及財產調件明細表在卷可佐（本院卷第
    99-109頁）。本院審酌上情，認被告二人應無因賠償上開金
    額，而使其等生計受重大影響之情，故不予酌減。
　㈥末按負損害賠償責任者，因回復原狀而應給付金錢者，自損
    害發生時起，加給利息。應付利息之債務，其利率未經約定
　　，亦無法律可據者，週年利率為百分之五，民法第213 條第
    2 項及第203 條分別定有明文。因此，原告就被告應給付之
    金額，請求自支付命令送達翌日即110 年10月5日起至清償
    日止，按週年利率百分之五計算之利息，於法有據。
五、從而，原告依侵權行為法之規定，請求被告二人連帶給付1,
　　913,148元，及自110 年10月5日起至清償日止，按週年利率
    百分之五計算之利息部分，為有理由，應予准許。原告超過
    上開範圍之請求，為無理由，應予駁回。　
六、結論：本件原告之訴，為一部有理由，一部無理由，爰判決
    如主文。
中　　華　　民　　國　　111 　年　　5 　　月　　10　　日
                    民事第一庭  法  官  黃一馨
以上為正本，係照原本作成。
如對本判決上訴，須於判決送達後20日內向本院提出上訴狀。
如委任律師提起上訴者，應一併繳納上訴審裁判費。
中　　華　　民　　國　　111 　年　　5 　　月　　10　　日
                                書記官　鄭夙惠　　
　
附註:
  依行政院所頒固定資產耐用年數表及固定資產折舊率之規定，
  耐用年數為4年，依定率遞減法每年折舊1000分之438，另依營
  利事業所得稅查核準則第95條第6項規定「 固定資產提列折舊
  採用定率遞減法者，以1 年為計算單位，其使用期間未滿1 年
  者，按實際使用之月數相當於全年之比例計算之，不滿1月者
　，以1月計」。
1.編號7物品已使用0年5月，以原告請求之俢復費用2700元扣除
　折舊後之修復費用估定為2,207元（計算式:第1年之折舊值為2
  ,700×0.438×(5/12)=493，第1年折舊後價值為2,700-493=2,2
　07）。
2.編號8物品已使用0年5月，以原告請求之俢復費用24000元扣除
　折舊後之修復費用估定為19,620元（計算式:第1年之折舊值為
  24,000×0.438×(5/12)=4,380，第1年折舊後價值為24,000-4,3
　80=19,620）。